臺灣基隆地方法院刑事判決　　　　　　　 95年度易字第461號
公　訴　人　臺灣基隆地方法院檢察署檢察官
被　　　告　戊○○
上列被告因恐嚇案件，經檢察官提起公訴（95年度偵字第4238號
），本院判決如下：
    主  文
戊○○無罪。
    理  由
一、公訴意旨略以：被告戊○○與告訴人丙○○○係同村之人，
    被告戊○○於民國95年9月5日夜間，因在臺北縣雙溪鄉牡丹
    村聖南48號丙○○○住處附近小便，遭丙○○○斥罵並報警
    處理，遂懷恨在心，於翌日上午7 時許，騎乘機車至上址門
    前，在門外出言對斯時人在屋內之丙○○○嚇稱: 「你們報
    警處理沒有用，我才不怕，試試看我會殺死你們家3 個人。
    」等語，致使丙○○○心生畏懼並報警處理，而悉上情，因
    認被告涉有刑法第305條恐嚇危害安全罪嫌。
二、按犯罪事實應依證據認定之，無證據不得認定犯罪事實；又
    不能證明被告犯罪者，應諭知無罪之判決，刑事訟訴法第15
    4條第2項、第301條第1項分別定有明文。又事實之認定，應
    憑證據，如未能發現相當證據，或證據不足以證明，自不能
    以推測或擬制之方法，為裁判基礎；且認定不利於被告之事
    實須依積極證據，苟積極證據不足為不利於被告事實之認定
    時，即應為有利於被告之認定；另認定犯罪事實所憑之證據
    ，雖不以直接證據為限，間接證據亦包括在內，然而無論直
    接證據或間接證據，其為訴訟上之證明，須於通常一般之人
    均不致有所懷疑，而得確信其為真實之程度者，始得據為有
    罪之認定，倘其證明尚未達到此一程度，而有合理之懷疑存
    在，無從使事實審法院得為有罪之確信時，即應由法院為諭
    知被告無罪之判決（最高法院40年臺上字第86號、30年上字
    第816號、76年臺上字第4986號判例意旨參照）。
三、公訴人認被告涉有恐嚇危害安全之犯行，無非係以證人丙○○○、丁○○證述被告有恐嚇之犯行及證人乙○○所為被告
    未為恐嚇犯行之證述不足為有利於被告之認定為其論據。訊
    據被告堅決否認有恐嚇危害安全之行為，辯稱：當天7 點左
    右，伊騎機車搭載乙○○去上班時，經過丙○○○及丁○○
    住處，丁○○剛好看到伊經過，就大聲罵說伊太太討客兄，
    伊當時罵證人「卒仔」、「瘋子」後，就不予理會，並載乙○○去上班，伊未為任何恐嚇之言詞，回程途中在丁○○住
    處附近之橋下遇到丁○○，伊質問丁○○為何這樣說，丁○○就拿安全帽要打他等語。
四、證據能力方面：
(一)、證人丙○○○、丁○○、乙○○、甲○○於本院審理時之證
    述，均經本院告以偽證罪之處罰規定後，始具結陳述，並踐
    行詰問程序，是上開證人於本院審理時之所證，應有證據能
    力，得作為本案之證據。
(二)、證人丙○○○、丁○○、乙○○於檢察官偵查時之證述，亦
    係經檢察官告以偽證罪之處罰規定以後，始具結陳述，此有
    檢察官訊問筆錄暨證人結文在卷可考，是其任意性自已足供
    擔保；兼以未見檢察官有何違法取供而不具信用性之情事，
    應認證人丙○○○、丁○○、乙○○於偵查中之證述「非顯
    不可信」，核與刑事訴訟法第159條之1第2 項規定相符，應
    認有證據能力，得作為本案之證據。
(三)、證人丙○○○、丁○○、乙○○於警詢中向司法警察所為之
    陳述，固未經具結擔保，惟亦未見司法警察有何違法取供之
    情事，經審酌其作成之情況暨檢察官、被告均未於本案言詞
    辯論終結以前，就其證據能力提出異議，依刑事訴訟法第15
    9條之5第1項、第2項規定，認應例外賦予其證據適格之地位
    ，而認其具有證據能力，得為本案之證據，先予敘明。
五、經查：
(一)、證人即被害人丙○○○、被告之鄰居甲○○於本院審理時到
    庭結證稱：伊住在丁○○家隔壁，與丁○○從國小就是同學
    ，與被告則係同村鄰居，（95年9月5日）當天從早上6 點多
    起床後整個上午就一直待在客廳，7 點左右伊有聽到丁○○
    有罵被告太太「討客兄」，被告有回罵「卒仔」等語，但沒
    有聽到被告有何恐嚇的言詞或說要找丁○○打架，丁○○與
    被告相罵1、2分鐘後，有騎機車出去，當天被告只有經過丁○○家門口1次，當時伊從家門口看出去有看到乙○○等語
    明確；而證人即被害人丁○○證稱：伊與甲○○是國小同學
    等語；證人即被害人丙○○○亦證稱：甲○○是隔壁鄰居，
    伊與甲○○沒有嫌隙等情，既證人甲○○與被害人均相當熟
    識，且並無恩怨，當不至甘冒偽證之風險，隱瞞被告恐嚇被
    害人之情事。又證人即被告之鄰居乙○○於本院審理時亦結
    證稱：伊與被告是鄰居，當天7點左右，被告載伊去上班時
    ，經過丙○○○家，丁○○就說被告太太討客兄，然後被告
    就說「瘋子」，不要理他，然後就載伊去上班等語，核與其
    於警詢中及偵查中證述：95年9月5日上午7時許，伊搭被告
    之便車欲前往雙溪工作，行經翁家門口時，丁○○指責被告
    太太「討客兄」，被告回應丁○○說「你瘋子」，但被告並
    未口出恐嚇要殺死他們全家3人之言詞等語之情節相符，且
    與證人甲○○所述互核一致，足認證人甲○○、乙○○之證
    述堪以採信，是實難認被告上午7時許經過被害人丙○○○
    、丁○○住處時，有為恐嚇被害人2人之言詞。
(二)、至證人丙○○○雖於本院審理時證稱：「被告於9月5日早上
    7點到我家說要把全家3人都殺死」等語，然核與其於警詢中
    證稱「你們叫警察沒有用，我才不怕，試試看我會殺死你們
    家3個人」；及於偵查中證稱：「95年9月5日早上6時55分許
    ，被告騎車來我家門口，喊說叫我們3 個人都出來，他要給
    我們3 個人死」所言不盡相同；且其於本院審理時證述「被
    告講的時候我人在樓下，我兒子在樓上睡覺，聽到以後就爬
    起來看，當時是7 點鐘，我兒子剛好要去做事，就追出去我
    家附近橋下打他」等語，並未證述被告有揚言找丁○○打架
    之言語，經核與證人丁○○於偵查中證稱「他（被告）說要
    殺我家3 人，並說要找我出去打架，我就隨即騎機車追出去
    ，不到3 分鐘，因為他在那裡等我」等語之情形未符。再者
    ，證人丁○○在警詢中所述：「我有聽到被告恐嚇要殺死我
    們全家，主要是針對我母親，因為我當時人在樓上，當時他
    恐嚇要殺死我們全家時，我沒有回應他」等語，亦與其上開
    於偵查中所述遭被告恫嚇後之反應顯不相符，且檢察官於本
    院審理時詰問稱：「當天早上（95年9月5日）情形？」，證
    人丁○○答稱：「早上約7 點出頭，被告來我家門口叫我出
    來要打架」，而檢察官再詰問稱：「被告當天是否有說要殺
    死你們家3 人的話？」時，其方答稱：「有」；又證人丙○○○證稱被告講要殺死他們全家時，伊兒子在樓上睡覺一事
    ，業如前述，則證人丁○○是否有聽聞上開恫嚇言詞，亦不
    無可議，既證人丙○○○、丁○○之證述顯有上開瑕疵，且
    被告於95年9月4 日即案發前1日晚間在丙○○○住處附近如
    廁，引發丙○○○不滿；而被告於95年9月5日又與丁○○發
    生肢體衝突，業據證人丙○○○、丁○○證述在卷，則其等
    與被告間均有嫌隙，況證人丙○○○兼具告訴人之地位，而
    告訴人之指訴又係以使被告受刑事訴追為目的，是檢察官所
    舉其等就被告有為恐嚇言詞之證述是否可信，實有可疑。
(三)、另公訴人於起訴書之理由(二)中論述：「證人乙○○雖於警詢
    及偵查中證稱：係丁○○罵被告說你老婆討客兄，被告僅罵
    丁○○瘋子，渠等就離開，被告並未為上開恐嚇犯行等語；
    但查，訊之證人丙○○○及丁○○均證稱: 被告係1 人騎乘
    機車至渠等住處前為上開恐嚇犯行等語，故被告為本件恐嚇
    犯行時，乙○○是否確實在場，已非無疑。再者，訊之證人
    乙○○證稱: 本件案發當日被告係載伊前往雙溪工地，該處
    工地與告訴人住處距離約1至2公里，騎乘機車約10分鐘即可
    抵達，被告載伊至工地後即離去，伊不知被告去何處等語，
    是可知告訴人住處與乙○○工作之工地距離甚近，則被告騎
    乘機車載乙○○到工地後，再行單獨折返告訴人住處為上開
    恐嚇犯行，衡情亦非無可能之事。復參諸證人丁○○證稱:
    被告為上開恐嚇犯行時，同時亦表示找伊打架，伊見被告騎
    乘機車離去，隨即騎乘機車追出，不到3 分鐘就在距離伊住
    處1 公里遠之鐵橋下看見被告在該處等伊，伊即與被告互毆
    等語，而被告亦供稱: 伊載乙○○去上班後，回程途中約早
    上7點多，在距離翁家1公里處之鐵橋下，遭丁○○毆打等語
    ，應堪認被告確實係於載乙○○至工地後，才單獨騎乘機車
    至告訴人住處為本件恐嚇犯行，故乙○○上開證言，並不足
    為有利於被告之證明。」云云。然案發當天被告僅經過告訴
    人丙○○○住處前1 次，且該次乙○○亦在場之事實，業經
    證人甲○○於本院審理時證述在卷，已如前述；又證人丙○○○、丁○○證稱被告係於上午 7點左右至其等住處前，核
    與證人乙○○證述其與被告經過告訴人住處前之時點相符，
    況縱被告自告訴人住處載送乙○○至工地僅需10分鐘，往返
    亦需20分鐘，如被告係搭載乙○○至工地後方折返被害人住
    處，亦應已逾上午7 時20分；況證人丁○○、丙○○○自警
    詢至本院審理時均未曾證述被告有經過其等住處前2 次，則
    證人乙○○證述被告與丁○○在翁家住處前相罵之該次行為
    ，即應與證人丁○○、丙○○○所指為同一次；再者，被告
    與證人丁○○發生肢體衝突係於被告離開告訴人住處，嗣丁○○追出後，在距離丁○○住處1 公里處附近橋下所發生等
    情，既據證人丁○○於偵查中及本院審理時證述在卷，足認
    上開肢體衝突即係被告該次離開丁○○住處後所發生，自難
    因此而認被告有再度返回告訴人住處前，從而，檢察官所為
    「被告搭載證人乙○○至雙溪工地後方折返被害人住處，為
    本件恐嚇犯行，故證人乙○○上開證言，並不足為有利於被
    告之證明」之推論，自屬有誤。
六、綜上所述，公訴人就被告涉犯恐嚇危害安全犯行所舉之證據
    ，尚不足以使本院獲得被告有罪之確信，被告所辯未對丙○○○、丁○○為恐嚇犯行等語，應堪採信。此外，本院復無
    其他積極證據足認被告有為上揭恐嚇犯行，揆諸前揭法條及
    判例意旨，既不能證明被告犯罪，依法即應諭知無罪之判決
    。
據上論斷，應依刑事訴訟法第301條第1項，判決如主文。
中    華    民    國    96    年    2     月    14    日
                  刑事第二庭    審判長法  官  王敏慧
                                      法  官  劉桂金
                                      法  官  許心
以上正本證明與原本無異。
如不服本判決應於收受本判決送達後十日內向本院提出上訴書狀，
其未敘述上訴理由者，並得於提起上訴後十日內向本院補提理由
書狀（均須按他造當事人之人數附繕本）「切勿逕送上級法院」
中　　華　　民　　國　　96　　年　　2 　　月　　14　　日
                                      書記官  邱李和
